臺灣臺南地方法院民事裁定
111年度司養聲字第200號
聲  請  人  
即收養人    莊侑霖  
            楊淑雲  
即被收養人  顏以豪  

法定代理人  顏孟妡  
上  一  人
法定代理人  顏克瑋  


上列聲請人聲請認可收養事件，本院裁定如下：
    主  文
甲○○（男、民國00年0月00日生、身分證統一編號：Z000000000
號）、乙○○（女、民國00年0月00日生、身分證統一編號：Z0000
00000號）自民國111年4月1日起共同收養丙○○（男、民國000年0
0月00日生、身分證統一編號：Z000000000號）為養子，應予認
可。
聲請程序費用新臺幣壹仟元由聲請人負擔。
    理  由
一、按收養子女，應以書面為之，並向法院聲請認可；法院為未
    成年人被收養之認可時，應依養子女最佳利益為之；收養自
    法院認可裁定確定時，溯及於收養契約成立時發生效力，但
    第三人已取得之權利，不受影響；子女被收養時，應得其父
    母之同意，但有下列各款情形之一者，不在此限：㈠父母之
    一方或雙方對子女未盡保護教養義務或有其他顯然不利子女
    之情事而拒絕同意。㈡父母之一方或雙方事實上不能為意思
    表示。前項同意應作成書面並經公證，但已向法院聲請收養
    認可者，得以言詞向法院表示並記明筆錄代之。第一項之同
    意，不得附條件或期限；被收養者未滿七歲時，應由其法定
    代理人代為並代受意思表示。被收養者之父母已依前二項規
    定以法定代理人之身分代為並代受意思表示或為同意時，得
    免依前條規定為同意；夫妻收養子女時，應共同為之，但夫
    妻之一方收養他方之子女時，得單獨為之；法院依第1059條
    第5項、第1059條之1第2項、第1078條第3項、第1079條之1
    、第1080條第3項或第1081條第2項規定為裁判時，準用第10
    55條之1之規定；法院為前條裁判時，應依子女之最佳利益
    ，審酌一切情狀，參考社工人員之訪視報告，民法第1079條
    第1項、第1079條之1、第1079條之3、第1076條之1、第1076
    條之2第2項、第3項、第1074條第1項第1款、第1083條之1、
    第1055條之1分別定有明文。次按，父母或監護人因故無法
    對其兒童及少年盡扶養義務而擬予出養時，應委託收出養媒
    合服務者代覓適當之收養人，但下列情形之出養，不在此限
    ：㈠旁系血親在六親等以內及旁系姻親在五親等以內，輩分
    相當。㈡夫妻之一方收養他方子女；法院認可兒童及少年之
    收養前，得採行下列措施，供決定認可之參考：㈠命直轄市
    、縣（市）主管機關、兒童及少年福利機構、其他適當之團
    體或專業人員進行訪視，提出訪視報告及建議，兒童及少年
    福利與權益保障法第16條第1項、第17條第2項亦有明文規定
    。
二、本件聲請狀意旨略以：收養人甲○○、乙○○結婚至今已5年，
    夫妻婚姻關係及家庭經濟穩定，因不孕無法順利擁有孩子，
    期盼透過機構收養方式撫育孩子，共享天倫之樂及豐富其家
    庭生活，遂向財團法人天主教善牧社會福利基金會中心附設
    臺南嬰兒之家（下稱嬰兒之家）提出收養子女之申請。緣有
    未成年少女顏孟妡，於民國109年10月30日娩下男嬰丙○○，
    因目前無婚姻支持，實無法獨力扶養小孩，且家人可提供的
    撫養協助和支持亦有限，因此深感自身及家人無力皆無法撫
    育小孩長大，遂將孩子委託給嬰兒之家代為安置照顧，並為
    孩子幸福設想，盼覓得愛心人士收養之。經嬰兒之家審核評
    估後，認為收養人甲○○、乙○○夫婦為適合收養丙○○小朋友之
    家庭，收養契約經孩童生母顏孟妡及生母法定代理人丁○○同
    意並代為之，爰聲請法院認可等情。
三、經查，被收養人丙○○係未滿七歲之未成年人，生父不詳，生
    母為顏孟妡，而收養人甲○○、乙○○為夫妻，均長於被收養人
    20歲以上，且經被收養人之法定代理人即生母顏孟妡及生母
    法定代理人丁○○同意與收養人成立收養契約，且收出養雙方
    係經由嬰兒之家媒合服務等各情，有卷附收養契約書、戶籍
    謄本，及嬰兒之家收出養評估報告等正本各乙份在卷可參，
    並經收養人、被收養人生母及生母法定代理人於111年11月1
    0日本院調查程序到院陳明同意本件收養、並皆瞭解收養後
    所生之法律關係等語明確，核其所述與前揭資料相符，足認
    兩造確有成立收養關係之真意。
四、末查，參酌聲請人所提嬰兒之家收出養評估報告表所得收出
    養評估與建議略以：「1.被收養人為非婚生子女，出養人懷
    孕時年僅17歲，生活、學業及工作均尚不穩定，案家家庭成
    員皆有各自工作而無法再負擔照顧被收養人，生父亦無行動
    認領被收養人，出養人出養意願堅定，評估出養方家庭支持
    系統薄弱，確實無法提供被收養人合適及安全之成長環境，
    考量被收養人成長之最佳利益，實有出養之必要性。2.收養
    人對於被收養人用心照顧，夫妻間維持良好互動，彼此相互
    配合共同投入教養照顧，被收養人目前2歲，現與收養家庭
    依附關係建立良好，對於住家內活動空間熟悉，能自由放心
    探索奔跑，收養父母願意給予安全、穩定的成長環境，搭配
    有彈性的教養方式，已將被收養人視為家中的一份子。機構
    評估被收養人與收養父母間已建立親密且穩定的依附關係，
    對被收養人亦皆能真心疼愛與接納，故於收養上並無不適之
    處。」等語，有嬰兒之家收出養評估報告表乙份在卷可憑。
    本院斟酌上開訪視報告，並審酌聲請人所提健康體檢表、財
    力證明、學歷證明、無犯罪紀錄證明、收養子女計畫書等件
    ，認收養人在家庭狀況、經濟能力、人格特質、親職能力等
    方面，應足以使被收養人受良好之照顧，本件收養符合被收
    養人之利益且具有出養必要性，應予認可。
五、依家事事件法第97條，非訟事件法第21條第1項前段、第24
    條第1項、第23條，民事訴訟法第85條第1項前段，裁定如主
    文。
中　　華　　民　　國　　111 　年　　11　　月　　11　　日
       家事法庭       司法事務官　黃尹貞
以上正本係照原本作成。
如對本裁定抗告須於裁定送達後10日內向本院提出抗告狀，並繳
納抗告費新台幣一千元。
中　　華　　民　　國　　111 　年　　11　　月　　14　　日
                              書  記  官　洪培綺